臺灣高等法院刑事判決　　　　　　　　　　　　　　九十一年度交上訴字第五二號
　　上　訴　人
　　即　被　告　甲○○
右上訴人因過失傷害案件，不服臺灣台北地方法院九十年度交訴字第五五號，中華民
國九十一年二月六日第一審判決（起訴案號：臺灣台北地方法院檢察署九十年度偵字
第五０三四號）提起上訴，本院判決如左：
    主  文
上訴駁回。
甲○○緩刑肆年。
    事  實
一、甲○○於民國八十九年十二月五日下午八時四十分許，駕駛ＢＣＧ－六０六號重
    型機車，沿台北市○○區○○路二段由北往南方向（起訴書誤載由南往北方向，
    業經原審蒞庭檢察官當庭更正）行駛，途經基隆路二段二百七十二號前，原應注
    意在市區道路行駛時，時速不得超過四十公里，並應注意車前狀況及兩車併行之
    間隔，隨時採取必要之安全措施。且當時天晴、道路無障礙，並無不能注意之情
    事。竟仍疏於注意右前方適有乙○○騎乘ＨＭＨ－－九００號重型機車沿同路段
    同向行駛，並以時速六十公里至七十公里之高速前行，復未注意與乙○○機車保
    持安全間距，因而自後撞及乙○○駕駛之機車左側，使乙○○機車失去重心，人
    車倒地，致受有遠端橈股骨骨折及左腳踝三Ｘ三公分之擦傷。甲○○明知已駕車
    肇事，並使乙○○受傷。竟另行起意，駕駛機車逃逸現場。經目擊證人即現場機
    車騎士王士嘉發現甲○○逃逸，迅即記下車號，報警處理，始循線查獲上情。
二、案經乙○○訴由台北市政府警察局大安分局報請台灣台北地方法院檢察署檢察官
    偵查起訴。
    理  由
一、訊據被告即上訴人甲○○固坦承駕駛機車以時速六十至七十公里超速行經上開肇
    事地點，機車右手把並與告訴人乙○○機車之左照後鏡輕微擦撞等情，然矢口否
    認有過失傷害及肇事逃逸之犯行，辯稱：當其機車騎在告訴人左方時，發現告訴
    人機車行速緩慢不穩，並有左偏現象，後雖與告訴人機車有輕微擦撞，但於經過
    告訴人機車數秒鐘後，始聽見告訴人機車倒地聲，乃暫停回頭觀看，因認係其他
    車輛與告訴人機車發生碰撞，遂駛離現場等語。
二、經查：
（一）、被告於上開時地騎乘機車自後追撞告訴人機車左側，致告訴人倒地受傷之事
        實，業據告訴人於警訊、偵查及原審中指訴詳實，證人王士嘉於偵查中證稱
        ：案發時，告訴人的車子去我車子前方約五公尺處，被告的車子從我左後方
        經過，至我左前方告訴人的車子左邊，被告右側車身，擦撞到告訴人車之左
        側前方擋泥板，被告於擦撞後有減速回頭看，約距告訴人摔倒處十公尺，我
        便向前追趕，抄其車牌，被告即加速逃逸。我當時聽見好大的撞擊聲，是被
        告撞後告訴人才倒地的（見偵卷第二四、二五頁）。及至原審證稱：當天我
        下班走基隆路要回家，在基隆路敦化南路路口的紅綠燈變綠燈之後，機車都
        開始往前騎，我騎在最右邊車道，有二台車子騎的比較快，就是被告與告訴
        人，我騎了二、三十公尺以後就發現告訴人騎在快、慢車道中間，被告跟在
        告訴人的車子後面，後來告訴人要變換車道往左騎，後面被告車子就從他的
        左後撞上去，撞上後告訴人的車子因為車速很快，衝出去就跌倒了，被告的
        車子有減緩速度往回頭看，但沒有停下來就騎走了，我就去追被告的車子但
        是沒有追到，只有記下車號。當時告訴人與被告發生擦撞的地方距離我所在
        位置大約十至十五公尺。我有聽到撞擊聲也有聽到撞擊後倒地碰到地面的聲
        音，因為撞擊聲很大。我不確定當時被告車子撞上後有無東西破碎遺留在現
        場。當時我確實有目睹到二部車發生碰撞，因為當時我看那種情形就有預感
        二部車會發生碰撞，所以我特別注意，果然他們就發生撞擊了（見原審卷第
        二十三頁至二十五頁），並有道路交通事故調查報告表、交通事故談話紀錄
        表、交通事故補充資料表在卷為憑。足見被告機車確係自後撞擊告訴人機車
        ，使告訴人人車倒地無疑。被告辯稱僅有輕微擦撞，顯係避重就輕之詞，不
        足採信。
（二）按汽車（包括機車）行車速度，在市區道路，時速不得超過四十公里；又汽車
      行駛時，駕駛人應注意車前狀況及兩車併行之間隔，並隨時採取必要之安全措
      施，道路交通安全規則第九十三條第一項第一款前段、同法第九十四條第三項
      定有明文。被告駕車行經肇事路段，自應注意遵守上開交通安全規定，且依卷
      附道路交通事故調查報告表所示，當時天晴、道路無障礙，並無不能注意之情
      事，竟仍疏於注意，超速行駛，復未注意車前狀況，及保持安全間距，致與告
      訴人騎乘之機車發生擦撞，被告顯有過失，台灣省台北縣區行車事故鑑定委員
      會亦同此認定，有該會九十一年六月四日北鑑審字第九一三０一三四八００號
      鑑定函在卷可考。又告訴人確因本件車禍，受有遠端橈股骨骨折及左腳踝三Ｘ
      三公分之擦傷，亦有台北市立仁愛醫院診斷證明書影本一紙在卷可稽。足見被
      告過失與告訴人受傷間，顯有相當因果關係。
（三）雖被告於警訊中提出自行拍攝ＢＣＧ－－六０六號重型機車照片，並無明顯擦
      撞痕跡。然被告於原審坦承係於八十九年十二月十九日警訊後，始拍下該等照
      片交付警員陳俊誠（見原審卷第三七頁），並經證人陳俊誠於原審證述屬實。
      該等機車照片既於事發十五日後所拍攝，自不得據以認定被告機車肇事後未有
      任何撞擊痕跡。況依卷附交通事故補充資料表所示，告訴人機車僅有左側擦痕
      。而證人即現場處理員警黃茂凌於原審證稱：現場沒有掉落物（見原審卷第三
      九頁）。則被告及告訴人機車發生碰撞後，既無任何碎裂物遺留現場，復僅告
      訴人機車左側留有擦痕，顯見二車撞擊力道尚輕，被告機車當可能未留下明顯
      撞擊痕跡，該等照片亦無從為被告有利之認定。事證明確，被告過失傷害犯行
      堪以認定。
（四）被告於警訊、偵查及原審調查時均否認與告訴人機車發生碰觸，及至原審審理
      時則坦承：那天路上濕濕的，下毛毛雨，我認為那天沒有擦撞到他，只是他的
      左邊照後鏡有和我的右前把手稍微碰到，我回復重心後還是在快車道，我有回
      頭看他（告訴人），我有看他跌倒在快車道與慢車道間等語（見原審卷第五十
      至五二頁）。則被告自承駕駛機車與告訴人機車發生碰觸，並見告訴人跌倒在
      地，以被告機車當時時速六十至七十公里之高速，於撞及告訴人機車，並使告
      訴人倒地，必在瞬間發生。被告既回頭望見告訴人倒地，自當知悉告訴人係因
      二車碰觸所致。再目擊證人王士嘉於偵查、原審均明確結稱：被告機車撞及告
      訴人機車，致告訴人人車倒地後，即駕車逃逸，已如前述。以證人王士嘉與被
      告、告訴人均素不相識，復無怨隙，僅因偶然路經該處，目睹車禍經過，所稱
      被告肇事逃逸，自屬可信。查被告既明知撞及告訴人機車，使告訴人人車倒地
      ，以被告機車係高速自後撞及告訴人機車，依常情判斷，被告自亦知悉告訴人
      受有傷害。事證明確，被告駕車肇事致人受傷而逃逸之犯行，亦堪以認定。
三、核被告所為，係犯刑法第二百八十四條第一項前段過失傷害罪；及同法第一百八
    十五條之四肇事逃逸罪。所犯二罪間，犯意各別，行為互異，應分論併罰。
四、原審調查結果，適用刑法第一百八十五條之四、第二百八十四條第一項前段、第
    五十一條第五款，罰金罰鍰提高標準條例第一條前段規定，同時審酌被告素行、
    品行、犯罪手段、所生損害、犯後態度及現未與被害人達成和解等一切情狀，就
    過失傷害部分，處有期徒刑四月；就駕駛動力交通工具肇事，致人受傷而逃逸部
    分，處有期徒刑八月。應執行有期徒刑十月。認事用法，核無違誤，量刑亦稱妥
    適。被告上訴，猶執前詞，否認犯罪，為無理由，應予駁回。查被告前未曾受有
    期徒刑以上刑之宣告，有臺灣高等法院檢察署刑案紀錄簡覆表在卷為憑。乃因一
    時過失及失慮，致罹本件犯行，現又已與被害人家屬達成和解（有和解書可證）
    ，經此科刑後，當足資警惕，信無再犯之虞，因認所宣告之刑以暫不執行為適當
    ，爰併宣告緩刑四年，以啟自新。
據上論斷，應依刑事訴訟法第三百六十八條，刑法第七十四條第一款，判決如主文。
本案經檢察官陳明光到庭執行職務。
中     華     民     國    九 十 一    年       七      月    十  八    日
                              臺灣高等法院交通法庭
                                  審判長法  官  陳  祐  輔
                                        法  官  洪  昌  宏
                                        法  官  陳  國  文
右正本證明與原本無異。
駕車肇事逃逸部分，如不服本判決應於收受送達後十日內向本院提出上訴書狀，其未
敘述上訴之理由者並得於提起上訴後十日內向本院補提理由書（均須按他造當事人之
人數附繕本）。
其餘不得上訴。
                                        書記官  蔡  棟  樑
中     華     民     國   九 十 一    年        七      月    十 八     日
附錄：本案論罪科刑法條全文
刑法第二百八十四條第一項前段：
因過失傷害人者，處六月以下有期徒刑，拘役或五百元以下罰金。致重傷者，處一
年以下有期徒刑，拘役或五百元以下罰金。
刑法第一百八十五條之四：
駕駛動力交通工具肇事，致人死傷而逃逸者，處六月以上五年以下有期徒刑。
